【裁判字號】    99,審訴,2951
【裁判日期】    991027
【裁判案由】    毒品危害防制條例
【裁判全文】
臺灣高雄地方法院刑事判決            99年度審訴字第2951號
公  訴  人  臺灣高雄地方法院檢察署檢察官
被      告  甲○○
上列被告因毒品危害防制條例案件，經檢察官提起公訴（99年度
毒偵字第4255號），被告就被訴事實為有罪之陳述，經本院告知
簡式審判程序之旨，並聽取被告與公訴人之意見後，本院裁定進
行簡式審判程序，判決如下：
    主  文
甲○○施用第一級毒品，累犯，處有期徒刑捌月。
    事  實
一、甲○○前因施用毒品案件，經法院裁定送觀察勒戒後，認有
    繼續施用毒品傾向，復經法院裁定令入戒治處所施以強制戒
    治，於民國93年6月10日停止處分出所而執行完畢，由臺灣
    高雄地方法院檢察署檢察官以93年度戒毒偵字第710號為不
    起訴處分確定。於前開強制戒治執行完畢釋放後5年內，又
    因施用毒品案件，經本院以97年度審訴字第4094號判處有期
    徒刑6月確定，於98年8月15日縮刑期滿執行完畢。詎其猶不
    知悔改，基於施用第一級毒品之犯意，於99年6月16日17 時
    至同日19時間某時許，在其位於高雄縣鳥松鄉夢裡村夢裡南
    巷1號住處旁公園，以針筒注射之方式，施用第一級毒品海
    洛因1次。嗣於99年6月17日5時30分許，在高雄縣仁武鄉○
    ○○街39之1號前，因另案為警查獲，甲○○於有偵查犯罪
    權限之機關及公務員發覺其犯罪前，主動坦承其上述施用第
    一級毒品犯行而接受裁判，並徵得其同意採集尿液送驗，結
    果呈可待因、嗎啡陽性反應。
二、案經高雄縣政府警察局仁武分局報請臺灣高雄地方法院檢察
    署檢察官偵查起訴。
    理  由
一、本件被告所犯均為死刑、無期徒刑、最輕本刑為3 年以上有
    期徒刑以外之罪，其於準備程序中就被訴事實為有罪之陳述
    ，經本院告知簡式審判程序之旨，並聽取當事人意見後，合
    議庭認宜進行簡式審判程序，爰依刑事訴訟法第273 條之1
    第1 項規定，裁定由受命法官獨任進行簡式審判程序，合先
    敘明。
二、上開犯罪事實業據被告於本院審理中坦承不諱；又其為警所
    採集尿液經送檢驗後結果呈可待因、嗎啡陽性反應，有高雄
    縣政府警察局仁武分局仁武派出所偵辦毒品案件尿液採證檢
    驗對照表、台灣檢驗科技股份有限公司2010年6月30日濫用
    藥物尿液檢驗報告各1份附卷可稽，足認被告自白均核與事
    證相符，自得為認定被告犯罪之依據。故本案事證明確，被
    告犯行均堪以認定。又被告曾受如事實欄所載之強制戒治執
    行完畢後5年內，再犯施用毒品罪而經依法追訴處罰完畢等
    事實，亦有卷附本院院內索引卡紀錄表、臺灣高等法院被告
    前案紀錄表各1份在卷可按。按毒品危害防制條例第20條、
    第23條於93年1月9日修正施行後，將施用毒品之刑事處遇程
    序，區分為「初犯」及「五年內再犯」、「五年後再犯」3
    種，其立法理由謂：「初犯」經觀察、勒戒或強制戒治執行
    完畢釋放後，「五年內再犯」者，因其再犯率甚高，原實施
    之觀察、勒戒及強制戒治既已無法收其實效，爰依法追訴或
    裁定交付審理。至於經觀察、勒戒或強制戒治執行完畢釋放
    後，「五年後再犯」者，前所實施之觀察、勒戒或強制戒治
    已足以遮斷其施用毒品之毒癮，為期自新及協助其斷除毒癮
    ，仍適用「初犯」規定，先經觀察、勒戒或強制戒治之程式
    。從而依修正後之規定，僅限於「初犯」及「五年後再犯」
    二種情形，始應先經觀察、勒戒或強制戒治程序。倘被告於
    5年內已再犯，經依法追訴處罰，縱其第3次再度施用毒品之
    時間，在初犯經觀察、勒戒或強制戒治執行完畢釋放5年以
    後，已不合於「五年後再犯」之規定，且因已於「五年內再
    犯」，顯見其再犯率甚高，原實施觀察、勒戒或強制戒治，
    已無法收其實效，即應依該條例第10條處罰，此有最高法院
    95年第7次刑事庭決議要旨可參。從而，被告於前開初犯經
    強制戒治執行完畢釋放後「五年內再犯」施用毒品罪，並經
    依法追訴處罰完畢，而本件被告再度施用毒品犯行，已不合
    於「五年後再犯」之規定，揆諸前揭說明即應依毒品危害防
    制條例第10條施用毒品罪論罪科刑。
三、核被告所為，係犯毒品危害防制條例第10條第1項之施用第
    一級毒品罪。其施用第一級毒品海洛因前持有海洛因之低度
    行為，應為施用之高度行為所吸收，不另論罪。又被告有如
    事實欄所載論罪科刑執行完畢之紀錄，有前開被告前案紀錄
    表在卷可證，其於該徒刑執行完畢後5 年內，故意再犯本件
    法定刑均為有期徒刑以上之罪，為累犯，應依刑法第47 條
    第1項規定，加重其刑。被告因另案為警查獲後，於有偵查
    犯罪權限之機關及公務員發覺其犯罪前，主動坦承其上述施
    用第一級毒品之犯罪事實，是被告此舉當認合於自首要件，
    爰依刑法第62條前段規定減輕其刑，並依法先加後減之。爰
    審酌被告前因施用毒品之犯行，經施以強制戒治及法院科刑
    判決執行完畢後，仍無法戒除毒癮，竟再為本件犯行，足見
    其惡習已深且戒絕毒癮之意志不堅，未能體悟施用毒品對自
    己、家人造成之傷害及社會之負擔；惟念被告犯後坦承犯行
    ，態度尚可，另慮及施用毒品本質上係屬戕害自身健康之行
    為，尚未直接危害他人，反社會性程度應屬較低，及被告之
    生活狀況、品行、智識程度等一切情狀，量處如主文所示之
    刑。
據上論斷，應依刑事訴訟法第273條之1第1項、第299條第1項前
段，毒品危害防制條例第10條第1 項，刑法第11條前段、第47
條第1 項、第62條前段，判決如主文。
本案經檢察官李英霆到庭執行職務
中    華    民    國    99    年    10    月    27    日
                  刑事第十庭  法  官   廖建瑜
以上正本證明與原本無異。
如不服本判決應於收受送達後10日內向本院提出上訴書狀，並應
敘述具體理由；如未敘述上訴理由者，應於上訴期間屆滿後20日
內向本院補提理由書（均須按他造當事人之人數附繕本）「切勿
逕送上級法院」。
中    華    民    國    99    年    10    月    27    日
                              書記官   林介欽

司法院資訊處製作；財團法人民間司法改革基金會備份。
